【裁判字號】    92,交易,29
【裁判日期】    920905
【裁判案由】    過失傷害
【裁判全文】
台灣新竹地方法院刑事判決                          九十二年度交易字第二十九號
    公  訴  人  台灣新竹地方法院檢察署檢察官
    被      告  乙○○
    選任辯護人 陳祖德 律師
               劉士昇 律師
右列被告因過失傷害案件，經檢察官提起公訴（九十一年度偵字第四一四八號），本
院判決如左：
    主  文
乙○○因過失傷害人致重傷，處有期徒刑陸月，如易科罰金，以參佰元折算壹日。
    事  實
一、乙○○於民國九十一年四月二十六日上午十一時二十五分許，駕駛車號Ｗ四─四
    八○二號自小客車，沿新竹縣關西鎮竹一一八線，由新埔鎮往關西鎮方向行駛，
    其本應注意汽車行駛時，駕駛人應注意車前狀況及兩車併行之間隔，並隨時採取
    必要之安全措施；汽車在雙向四車道行駛變換車道時，應讓直行車先行，並注意
    安全距離；超越前車時應保持半公尺以上之間隔超過，且依當時天候為陰、光線
    為日間自然光線、道路形態為直路、路面乾燥、無缺陷、無障礙物、視距良好等
    情狀，又無不能注意之情事，於行經關西鎮石光里四鄰一九九號前時，適有古德
    沐騎乘車號ＭＷＯ─六六五號重機車同向行駛於外側車道前方，竟疏未注意車前
    狀況及於超越前車時應保持半公尺以上之安全距離，於超越時，不慎擦撞古德沐
    所駕駛之前開重機車，致古德沐人車倒地，乙○○旋請路人代為報警，並緊急載
    送古德沐就醫，且聯絡古德沐之家屬甲○○到場，於未被發覺犯罪前自首而受本
    件裁判。惟古德沐因此車禍而受有頭部外傷併腦震盪及右側顱內出血、蜘蛛網膜
    下出血、左側下肢深部靜脈栓塞等傷害，目前仍呈植物人之狀態，回復機會甚微
    ，之於身體有重大不治之傷害。
二、案經檢察官指定被害人古德沐之女甲○○代行提出告訴，並由新竹縣警察局新埔
    分局報請臺灣新竹地方法院檢察署檢察官偵查起訴。
    理  由
甲、認定犯罪構成要件事實所憑之證據及其認定之理由：
  壹、證據：
    一、被告於警訊（參見偵查卷第六頁反面）、檢察官訊問（參見偵查卷第十九頁
        ）及本院審理時（參見本院九十二年三月二十一日審理筆錄）之自白。
    二、九十一年十二月三十日竹縣警刑四字第○九一○○四八三八二號新竹縣警察
        局現場勘查報告、九十一年十二月六日刑鑑字第○九一○三○四三二六號內
        政部警政署刑事警察局鑑驗通知書各一份。
    三、現場照片二十五張。
    四、國軍八○四總醫院附設民眾診療服務處診斷證明書、國軍桃園總醫院附設民
        眾診療服務處診斷證明書各一份。
    五、九十二年三月二十四日（九二）醫準字第○九八一號國軍桃園總醫院函、九
        十二年六月十六日醫準字第○九二○○○二○六一號國軍桃園總醫院函各一
        紙。
  貳、認定之理由：
    一、查被告與被害人於右揭時地發生車禍，並致被害人古沐德因此受有頭部外傷
        併腦震盪及右側顱內出血、蜘蛛網膜下出血、左側下肢深部靜脈栓塞等傷害
        ，此有國軍八０四總醫院附設民眾診療服務處九十一年六月五日診斷證明書
        一份在卷可稽，業據被告自承在案，且有上開證據在卷足資佐證，應堪信為
        真實。
    二、次查，據道路交通事故調查表所載，當時天候為陰、光線為日間自然光線、
        道路形態為直路、路面乾燥、無缺陷、無障礙物、視距良好等情狀，被告應
        無不能注意之情事。
        按汽車行駛時，駕駛人應注意車前狀況及兩車併行之間隔，並隨時採取必要
        之安全措施；汽車在雙向四車道行駛變換車道時，應讓直行車先行，並注意
        安全距離；超越前車時應於前車左側保持半公尺以上之間隔超過，道路交通
        安全規則第九十四條第三項、第九十八條第一項六款、第一百零一條第五款
        分別定有明文。
        本件被告駕駛之汽車與被害人駕駛之機車確曾發生碰撞，此為被告所自承之
        事實，復有檢察官九十一年十月四日及三十日履勘現場筆錄、新竹縣警察局
        九十一年十二月三十日竹縣警刑四字第０九一００四八三八二號函所附現場
        勘察報告書、照片十八張及內政部警政署刑事警察局九十一年十二月六日刑
        鑑字第０九一０三０四三二六號鑑驗通知書在卷足資佐證，堪信為真實。
        又據被告於本院訊問時自承：當時在內側車道等紅綠燈，因前方是大貨車，
        轉綠燈的時候我切入外側車道，在外側車道與被害人發生擦撞；當時我知道
        被害人車是開在我的前方，有一段距離，他的速度也不會很快；我準備要超
        過他的車，他的車往我的車子右方靠，所以才發生碰撞等語甚詳（參見本院
        九十二年三月二十一日訊問筆錄第四頁至第七頁），核與其在警訊、檢察官
        訊問時陳述情節相符。再參以道路交通事故調查報告表所載，機車倒地之刮
        地痕跡（約零點八公尺）及血跡均位於外側車道中央位置，顯見被告係因為
        超越被害人所駕駛之機車未注意車前狀況並保持半公尺以上之安全間隔，致
        擦撞被害人駕駛之機車之事實尚堪採信。被告辯稱係被害人機車突然向左偏
        靠，致發生碰撞云云，尚不足認信。
        而被告駕駛汽車應注意上述規定，並應能注意而不注意，致發生本件車禍，
        依刑法第十四條第一項之規定，其過失之行為應堪認定。又依前所述，被告
        過失行為與被害人所受到前開傷害間亦顯有相當因果關係甚明。
    三、按稱重傷者係指於身體有重大不治之傷害之謂，刑法第十條第四項第六款定
        有明文。而被害人古沐德因本件車禍受有頭部外傷併腦震盪及右側顱內出血
        、蜘蛛網膜下出血、左側下肢深部靜脈栓塞等傷害；目前仍處於植物人狀態
        ，回復之機率甚微，接近百分之零，此有國軍八０四總醫院附設民眾診療服
        務處九十一年六月五日診斷證明書、國軍桃園總醫院九十二年三月二十四日
        （九二）醫準字第０九八一號函、同院九十二年六月十六日醫準字第０九二
        ０００二０六一號函各一份在卷可稽，亦堪認定符合前述重傷之構成要件。
    四、綜上各情，本件事證明確，被告犯行，洵堪認定。
乙、適用法律：
    核被告乙○○因過失傷害人致重傷，所為係犯刑法第二百八十四條第一項後段之
    罪。
丙、科刑審酌：
  一、按對於未發覺之罪自首而受裁判者，減輕其刑，刑法第六十二條前段定有明文
      ，本件據被告稱：車禍發生後，我將車停路邊，就請附近民眾報警，之後才開
      車載被害人去醫院，當時被害人還有意識，問他家的電話，聯絡到他的家人，
      即甲○○等語；核與指定告訴人甲○○稱：到醫院時有看到被告在醫院，是被
      告在途中打電話給我，我在途中才將我父親送到醫院等語相符（參見本院九十
      二年八月八日訊問筆錄第四頁），被告既於車禍發生時未離開現場，且請求路
      人幫忙報警，並載送被害人到醫院急救，又通知被害人家屬等情以觀，應符合
      前開自首之規定，依法自應減輕其刑。
  二、審酌被告前開及左列事項，量處如主文所示之刑。
    （一）過失犯所以並無犯罪動機。
    （二）無犯罪目的
    （三）犯罪時未受到刺激。
    （四）犯罪手段為駕車過失肇事。
    （五）犯人之生活狀況正常。
    （六）無前科紀錄，品行並無良好。
（七）學歷為高職畢業，具一定之智識程度。
    （八）與被害人平日之關係為不認識。
    （九）犯罪產生危險為致被害人呈植物人狀態。
    （十）犯罪後坦承犯行不諱，應已知所悔悟。
  三、被告主刑宣告部分符合刑法第四十一條第一項之規定，應依法諭知易科罰金之
      折算標準。
據上論斷，應依右開法條及刑事訴訟法第二百九十九條第一項；罰金罰鍰提高標準條
例第一條前段、第二條，判決如主文。
本案經檢察官許麗美到庭執行職務。
中      華    民      國    九十二      年      九    月    五    日
                                  臺灣新竹地方法院刑事第二庭
                                      法  官  陳  健  順
右正本證明與原本無異。
如不服本判決，應於判決送達後十日內向本院提出上訴狀( 應附繕本 )，上訴於
臺灣高等法院。
                                      書記官  陳  進  楷
中      華    民      國    九十二      年      九    月    十二    日
附錄論罪科刑法條：
刑法第二百八十四條第一項：
因過失傷害人者，處六月以下有期徒刑、拘役或五百元以下罰金，致重傷者，處一年
以下有期徒刑、拘役或五百元以下罰金。
７


司法院資訊處製作；財團法人民間司法改革基金會備份。
